最　高　行　政　法　院　判　決　　　　　　　　　　九十一年度判字第四九三號
　　原　　　告　震祥國際有限公司
　　代　表　人　甲○○
　　被　　　告　財政部基隆關稅局
　　代　表　人　朱恩烈
右當事人間因虛報進口貨物事件，原告不服中華民國八十九年五月十八日財政部台財
訴第0000000000號再訴願決定，提起行政訴訟。本院判決如左：
　　主  文
原告之訴駁回。
訴訟費用由原告負擔。
　　事  實
緣原告於民國八十七年十二月九日委由公達新記報關有限公司向被告申報自日本進口
產地為日本之HOUSEHOLD ARTICLES乙批共計四十六項（報單號碼：第ＡＷ＼八七＼七
四二○＼○○○八號）。被告查驗結果，來貨除第二項至第二十七項、第三十一項及
第四十四項至第四十六項貨物之產地與原申報相符外，其餘產地均為中國大陸，而除
第一項、第二十八項至第三十項及第三十二項至第三十七項等十項來貨，係屬准許間
接進口之大陸物品，且稅則、稅率及價格與原申報相同，未涉及偷漏關稅，准其提領
外，其餘之第三十八項至第四十三項貨物（枕頭、桌巾）均非屬經經濟部公告准許間
接進口之大陸物品，遂認原告顯有虛報進口貨物產地，涉及逃避管制之違法行為，乃
依據海關緝私條例第三十七條第三項轉據同條例第三十六條第一項、第三項之規定，
處以原告涉案貨物貨價一倍之罰鍰，計新臺幣（下同）九○、九五四元，併沒入涉案
貨物。原告不服，聲明異議，未獲變更，提起訴願、再訴願，遞遭決定駁回，遂提起
行政訴訟。茲摘兩造訴辯意旨於次：
甲、原告起訴意旨略謂：
一、原告向來皆係經營自日本進口日常生活用品、家庭百貨出賣業務，不曾進口中國
    大陸地區物品。原告向日本訂購貨品時，均指明進口日本製APEARL金屬會社品牌
    製品，故於申報進口貨物時，亦係依訂購單填列，並無虛報生產國別、逃避管制
    及矇混進口之意圖。
二、訴願決定理由謂：「查本案原申報貨物四十六項，查驗結果生產國別為中國大陸
    者計十六項，訴願人既稱訂購時均明定日本製，且提領已准許開放進口之十項貨
    物而要求退回未准許進口之六項貨物，訴願理由，顯違常情。」乙節，查該理由
    不無倒果為因之嫌，原告進口貨物申報當時並不知該日本出口商參雜大陸地區製
    品，直至接獲海關查驗通知後，始知其中有六項不合規定，另有十項合乎進口規
    定，惟若海關於當時准許將前開十六項貨物全部退回，原告自會予以全數退回原
    出口地，並要求日商賠償。今海關既不准退回出口地在先，原告爰先行提領合乎
    規定准許進口之貨物，再處理該不合規定之六項貨品，若謂此處理方式係違常情
    ，則海關應於處分當時，將該十六項貨物退回原出口地。
三、按過失行為之處罰以有特別規定者為限，刑法第十二條第二項定有明文；司法院
    釋字第二七五號解釋亦謂：人民違反法律上之義務而應受行政罰之行為，法律無
    特別規定時雖不以出於故意為必要，仍需以過失為其責任條件。惟查原告在本案
    並無過失可言，蓋：１、原告向日本公司訂購本案貨品時已表明要日本製之貨品
    ，惟由於日本出口商參雜由大陸地區製造之貨品，原告根本無從知悉，原告雖以
    貿易為業，但對於日本出口商是否有違反規定，必須於收到貨品方得知悉，原告
    縱有相當之注意，誠亦無法避免結果之發生，若以結果而論原告應注意而未注意
    ，而課原告以過失責任，論情論理，誠屬不公。否則未來之國際貿易賣方如欲讓
    買方觸法，豈非易如反掌，國際貿易秩序豈非大亂。２、原告從事貿易業務以來
    ，一直是以進口日常生活用品及家庭百貨為主，不曾涉及紡織品之進口。本次涉
    案之六項貨品為「枕頭、桌巾」，應屬日常用品，就算是從大陸間接進口，亦屬
    合法，今驟因海關認列屬紡織品而成為不合法，又豈為原告所能事先認知，自不
    能將法規之不周延轉嫁由原告負過失之責任。
四、綜上所述，本件原處分及一再訴願決定均有違誤，請併予撤銷等語。
乙、被告答辯意旨略謂：
一、依國際貿易實務，買賣雙方對成交貨物之名稱、品質、規格、產地等，均有明確
    約定，交運之貨物理當依約交貨，且原告以經貿為業，對於系爭貨物非屬公告准
    許間接進口之大陸物品項目，當知之甚詳，故自應特別審慎注意，以防進口大陸
    物品情事發生而盡其誠實申報之義務，原告應注意、能注意並立於可得注意之情
    狀，竟欠缺注意，致進口管制之大陸物品，自應負過失之行政罰責，被告依海關
    緝私條例第三十七條第三項、第三十六條第一項、第三項規定予以科處，核無不
    當。至所稱日本供應商未依約定，以大陸製物品交貨，縱屬實在，亦係賣方之違
    約行為，原告應循私法範圍求償，自不能因而冀邀免除其公法上應負之行政罰責
    。又枕頭、桌巾雖屬日常生活用品，但亦非屬經濟部公告准許間接進口之大陸物
    品，原告訴稱從大陸進口亦屬合法，海關認列屬紡織品而成不合法，非原告所能
    預先認知一節，不足採據。
二、綜上所述，原告之訴為無理由，請駁回之等語。
　　理  由
一、按「報運貨物進口而有左列情事之一者，得視情節輕重，處以所漏進口稅額二倍
    至五倍之罰鍰，或沒入或併沒入其貨物：一、虛報所運貨物之名稱、數量或重量
    。二、虛報所運貨物之品質、價值或規格。三、繳驗偽造、變造或不實之發票或
    憑證。四、其他違法行為。」「有前二項情事之一而涉及逃避管制者，依前條第
    一項及第三項論處。」另「私運貨物進口．．．者，處貨價一倍至三倍之罰鍰。
    」「前二項私運貨物沒入之。」分別為海關緝私條例第三十七條第一項第四款、
    第三項及第三十六條第一項、第三項所明定。又進口非屬臺灣地區與大陸地區貿
    易許可辦法第七條規定准許輸入之大陸地區物品者，即構成進口禁止輸入之物品
    而涉及逃避管制之違法行為。
二、本件原告於八十七年十二月九日委由公達新記報關有限公司向被告申報自日本進
    口產地為日本之HOUSEHOLD ARTICLES乙批共計四十六項，原申報產地為日本，經
    被告派員查驗結果，來貨第三十八項至第四十三項（枕頭、桌巾）係大陸物品，
    與原申報產地不符，且來貨非屬經經濟部依臺灣地區與大陸地區貿易許可辦法第
    七條規定公告准許間接進口之大陸物品，此有被告之第八八─○四七一號緝私報
    告表附原處分卷可稽，且為原告所不否認，被告爰認原告有虛報進口貨物產地，
    並逃避管制之行為，處以涉案貨物貨價一倍之罰鍰九○、九五四元，併沒入涉案
    貨物，揆之前開規定，並無不合。原告不服，循序提起行政訴訟，並以如事實欄
    所示各節，據為爭執。經查：
（一）原告係以貿易為業，對於物品之種類及政府如何管制等事項，理應知之甚詳，
      則原告謂其依一般常理判斷，其所進口之貨物屬於日常用品，非屬於不准自大
      陸進口之紡織用品云云，自難採取。
（二）依國際貿易實務，買賣雙方對成交貨物之名稱、品質、規格及產地等，均有明
      確約定，交運之貨物理當依約交貨。原告以貿易為業，對於出賣人所交付之貨
      品，有無違反雙方之約定及我國相關法規規定，自應予主動查明，再誠實申報
      ，乃原告謂其至進口後經被告派員檢查時，始知悉來貨之原產地與所申報不符
      ，顯難認已盡其義務。
（三）況按「人民違反法律上之義務而應受行政罰之行為，法律無特別規定時，雖不
      以出於故意為必要，仍須以過失為其責任條件。但應受行政罰之行為，僅須違
      反禁止規定或作為義務，而不以發生損害或危險為其要件者，推定為有過失，
      於行為人不能舉證證明自己無過失時，即應受處罰。」司法院釋字第二七五號
      解釋業予指明。本件原告有前開運送大陸製造貨物進口之行為，而其所提出之
      日本榮貿易代表取締役社長函，並未能證明原告就本件大陸貨品之進口無過失
      ，依前述解釋意旨，自不得解免其責任。
三、綜上所述，本件原處分核無違誤，一再訴願決定遞予維持，亦無不合，原告起訴
    意旨求予撤銷，為無理由，應予駁回。
據上論結，本件原告之訴為無理由，爰依行政訴訟法施行法第二條、行政訴訟法第九
十八條第三項前段，判決如主文。
中　　華　　民　　國　　九十一　　　年　　　四　　　　月　　　四　　　　日
                    最 高 行 政 法 院  第 三 庭
                                審 判 長 法  官　　　葉　振　權
                                         法  官      林  茂  權
                                         法  官　　　吳　錦　龍
                                         法  官　　　劉　鑫　楨
                                         法  官　　　吳　明　鴻
右  正  本  證  明  與  原  本  無  異
　　　　　　　　　　　　　　　　　　　　 法院書記官　阮  桂  芬
中　　華　　民　　國　　九十一　　　年　　　四　　　　月　　　四　　　　日
